高雄高等行政法院判決
　　　　　　　　　　　　　　　　　　　 94年度訴字第508號
　　　　　　　　　　　　　　　.
原　　　告　久井企業股份有限公司
代　表　人　甲○○
訴訟代理人　蔡進欽　律師
　　　　　　蘇正信　律師
　　　　　　蔡弘琳　律師
被　　　告　台南縣政府
代　表　人　乙○○　縣長
訴訟代理人　丙○○
上列當事人間因石油管理法事件，原告不服經濟部中華民國九十
四年五月五日經訴字第０九四０六一二六四五０號訴願決定，提
起行政訴訟。本院判決如下：
　　主  文
原告之訴駁回。
訴訟費用由原告負擔。
　　事  實
壹、事實概要：
　　緣原告前經被告核准於坐落台南縣永康市○○段四三一地號
    土地設置「久井加油加氣站」，並領有被告代經濟部所核發
    之九十一年九月十六日經（九一）油南縣字第一三一號加油
    站經營許可執照及經（九一）氣南縣字第００一號加氣站經
    營許可執照。嗣經被告分別於民國（下同）九十二年一月二
    十四日、同年九月十五日及九十三年五月十七日派員至上開
    營業處所稽查，查獲原告擅自拆除久井加油加氣站基地南側
    防護牆，違反石油管理法第十七條第三項暨其授權訂定之加
    油站設置管理規則第十九條第一項規定，爰依石油管理法第
    四十七條第一項第三款規定，分別裁處原告罰鍰新台幣（下
    同）十萬元、十五萬元及二十萬元。原告對被告裁處其罰鍰
    十萬元及二十萬元之處分不服，提起訴願，均遭決定駁回在
    案。被告復於九十三年十二月二日再次派員前往上址勘查，
    然原告上開違規情事仍未改善，被告遂於九十三年十二月九
    日（訴願決定書誤載為八日）以府經公字第０九三０二四０
    五九六號函，再為裁處原告罰鍰二十五萬元。原告不服，提
    起訴願，遭決定駁回，遂提起本件行政訴訟。
貳、兩造聲明：
一、原告聲明求為判決：訴願決定及原處分均撤銷。
二、被告聲明求為判決：原告之訴駁回。
參、兩造之爭點：
甲、原告主張之理由：
一、按人民因地方機關之違法行政處分，認為損害其權利或法律
    上之利益，經依訴願法提起訴願而不服其決定者，得向高等
    行政法院提起撤銷訴訟，行政訴訟法第四條第一項定有明文
    。再按加油站設置管理規則第十九條第一項規定：「兼營加
    氣站業務之加油站應於地界周圍內，以鋼筋混凝土構築高度
    二公尺以上，厚度二十五公分以上之防護牆，其轉角處以長
    度、寬度各為三十五公分以上之加強柱連接。但出入口臨接
    道路面及臨接道路側四公尺範圍內，不在此限。」其中但書
    之規定，係考量車輛通行之需要，故出入口臨接道路面及臨
    接道路側四公尺範圍內，予以免設防護牆，有經濟部能源局
    九十三年十二月六日能油字第０九三００一七二七六０號函
    文乙份可稽。
二、本件「久井加油加氣站」基地南側，即坐落台南縣永康市○
    ○段四三一之一、四三二地號土地，已經被告規劃為十五米
    道路預定地，事實上亦可供通行，即往東經同段第四二八、
    四二八之一及四二九地號土地，連接台南縣永康市○○路。
    前揭通行道路現狀，業經被告以九十四年三月十日府經公字
    第０九四００五０二五六號函覆及原告九十四年三月二十一
    日提出申請書可供查核。
三、綜上所述，原告加油加氣站南側基地因緊臨道路，且具有車
    輛通行之功能，符合首揭法條但書規定，從而原處分及訴願
    決定認定原告違反法規，自有違誤。
四、至被告援引道路交通管理處罰條例第三條及都市計畫法台灣
    省施行細則第二十九條之一等規定，認原告主張以經頂西段
    四三一之一、四三一之二、四二八、四二八之一及四二九地
    號等土地作為通路使用，或未經申請核准使用或尚未徵收開
    闢云云。惟此仍難否定上述土地確有可供道路通行之效能。
乙、被告主張之理由：
一、本件久井加油兼營加氣站，八十八年六月間經台灣省政府（
    當時為發證主管機關，八十八年七月起精省，業務移撥各縣
    政府辦理）核發經營許可執照有案，八十八年十月二十九日
    台南縣議會公共安全督導小組至該站現場勘查，發現原告有
    擅自拆除該站址基地南側大部分防護牆情事（即屢遭檢舉事
    項），隨經該議會函請被告依法查處。當時原告即以永康市
    ○○段四三一之一、四三二地號二筆都市計畫水溝用地（兼
    作道路使用）申請供通路使用，惟於八十九年五月十日現場
    會勘獲致結論為：「現場勘查頂西段四三一之一地號未開闢
    都市計畫內水溝用地（兼作道路使用），現狀尚無行車功能
    。」嗣後由於原告遲未改善，被告乃函請經濟部能源委員會
    （能源局改制前單位）請其撤銷該許可執照（當時石油管理
    法尚未公布），原告隨即恢復原狀。嗣因原告又擅自拆除該
    法規應設之防護牆，並分別於九十二年一月十三日、同年九
    月九日、九十三年五月五日及同年十二月二日遭檢舉，經被
    告查證屬實後，均依石油管理法規定，分別裁處原告十萬元
    、十五萬元、二十萬元及二十五萬元罰鍰，並限期改善，惟
    原告迄今仍未改善。
二、原告所經營加油兼營加氣站，坐落永康市○○段四三一地號
    （農業區），申請核准籌設時即以面臨永康市○○路○道路
    進出，依據加油站設置管理規則第十九條第一項規定：「兼
    營加氣站業務之加油站應於地界周圍內，以鋼筋混凝土構築
    高度二公尺以上，厚度二十五公分以上之防護牆，其轉角處
    以長度、寬度各為三十五公分之加強柱連接。但出入口臨接
    道路面及臨接道路側四公尺範圍內，不在此限。」即該站基
    地地界面臨中華路及臨接中華路側四公尺範圍內依法免設防
    護牆，餘地界均依法應設置防護牆。復據（一）道路交通管
    理處罰條例第三條所稱道路指：公路、街道、巷弄、廣場、
    騎樓、走廊或其他供公眾通行之地方。（二）都市計畫法台
    灣省施行細則第二十九條之一：「毗鄰農業區之其他使用分
    區建築基地無法以其他相鄰土地作為私設道路連接建築線者
    ，得經縣（市）政府審查後，以農業區土地興闢作為連接建
    築線之私設通路使用。前項私設通路長度、寬度等相關事項
    ，由縣（市）政府訂之。」原告因擅自拆除法規應設置之防
    護牆，並以經同段四三一之二（農業區）、四三一之一、四
    三二、四二八之一、四二九地號（以上四筆為水溝用地「兼
    作道路使用」）再經四二八地號（農業區○○○路使用以供
    作另一進出口，期符合上開管理規則之規定（即臨接道路面
    免設防護牆）。惟查，四三一之二地號土地並未申請核准使
    用（農業區土地供非農業使用應事先申請核准）；此外，上
    開四筆水溝用地目前均尚未徵收開闢（四三一之一、四三二
    地號目前尚有原告搭建之違章洗車設施及建物），依上開道
    路交通管理處罰條例條文規定，該四筆水溝用地應不屬「道
    路」，顯不符上開管理規則之規定。
三、綜上所述，訴願決定及原處分並無不當，亦無逾越法令，原
    告所提改善方式（即另闢第二進出口），亦不符合現有法令
    規定，其訴為無理由。
　　理  由
一、按「經營汽油、柴油或供車輛使用之液化石油氣之零售業務
    者，應設置加油站、加氣站或漁船加油站。」、「前項加油
    站、加氣站、漁船加油站之用地及設置條件、設備、申請程
    序、經營許可執照核發、換發及其他經營管理事項之規則，
    由中央主管機關定之。前項加油站、加氣站、漁船加油站經
    營許可執照之核發、換發及其他經營管理事項，中央主管機
    關得授權直轄市、縣（市）主管機關辦理。」、「有下列各
    款情事之一者，處新台幣十萬元以上五十萬元以下罰鍰，並
    限期改善；屆期不遵行者，得按次連續處罰至改善為止：．
    ．．三、違反依第十七條第三項所定加油站、加氣站、漁船
    加油站設置管理規則之規定。」石油管理法第十七條第一項
    前段、第三項、第四項及第四十七條第一項第三款分別定有
    明文。又「本規則依石油管理法（以下簡稱本法）第十七條
    第三項規定訂定之。」、「兼營加氣站業務之加油站應於地
    界周圍內，以鋼筋混凝土構築高度二公尺以上，厚度二十五
    公分以上之防護牆，其轉角處以長度、寬度各為三十五公分
    以上之加強柱連接。但出入口臨接道路面及臨接道路側四公
    尺範圍內，不在此限。」加油站設置管理規則第一條及第十
    九條第一項亦有明文。
二、本件原告前經被告核准於坐落台南縣永康市○○段四三一地
    號土地設置「久井加油加氣站」，並領有被告代經濟部所核
    發之九十一年九月十六日經（九一）油南縣字第一三一號加
    油站經營許可執照及經（九一）氣南縣字第００一號加氣站
    經營許可執照；嗣經被告分別於九十二年一月二十四日、同
    年九月十五日及九十三年五月十七日派員至上開營業處所稽
    查，查獲原告擅自拆除久井加油加氣站基地南側防護牆，違
    反石油管理法第十七條第三項暨其授權訂定之加油站設置管
    理規則第十九條第一項規定，並經被告依石油管理法第四十
    七條第一項第三款規定，裁處原告罰鍰在案；被告復於九十
    三年十二月二日再次派員前往上址勘查，然原告上開違規情
    事仍未改善，被告遂於九十三年十二月九日以府經公字第０
    九三０二四０五九六號函，再為裁處原告罰鍰二十五萬元等
    情，業據兩造分別陳明在卷，復有上開加油站、加氣站經營
    許可執照、地籍套繪圖、現場照片及上開被告函等附卷可稽
    。而原告提起本件訴訟係以：「久井加油加氣站」基地南側
    ，即坐落台南縣永康市○○段四三一之一、四三二地號土地
    ，業經被告規劃為十五米道路預定地，事實上亦可供通行，
    即往東經同段第四二八、四二八之一及四二九地號土地，連
    接台南縣永康市○○路；按加油站設置管理規則第十九條第
    一項但書規定，係考量車輛通行之需要，故出入口臨接道路
    面及臨接道路側四公尺範圍內，予以免設防護牆，則其加油
    站基地南側既臨接計畫道路，其拆除該基地南側防護牆，並
    無違反上開法令規定，被告予以裁罰，自有違誤等語，資為
    論據。
三、經查，「久井加油加氣站」原設計坐落台南縣永康市○○段
    四三一地號土地，其出入口設在該土地北側，臨接永康市○
    ○路（三十公尺寬），臨接寬度為二十三．二公尺，其餘四
    周沿地界線建築防爆牆乙節，業據被告陳明在卷，復有久井
    加油加氣站平面配置圖影本附本院卷（置於卷後證物袋內）
    足稽。又原告設置久井加油加氣站後，未經申請變更設計，
    即擅自拆除該加油站基地南側防護牆，並在該基地南側之土
    地（即頂西段四三一之二、四三一之一、四三二地號）加蓋
    洗車場乙節，業據原告自承在卷，復有該加油站位置圖及現
    場照片附卷為憑。而頂西段四三一之一、四三二地號土地位
    於永康六甲頂都市計畫（六甲頂地區）第二次通盤檢討內，
    劃設為「水溝（兼作道路使用）」，至於四三一之二地號土
    地則位於上開都市計畫內，劃設為「農業區」，故上開頂西
    段四三一之一、四三二地號土地，屬公共設施保留地，自不
    得作為洗車場使用；而四三一之二地號土地依其使用分區，
    為「農業區」，未經主管機關核准，亦不得作為洗車場使用
    。則原告未經申請被告核准變更設計，即擅自拆除久井加油
    站基地南側防護牆，並在該基地南側之土地（即頂西段四三
    一之二、四三一之一、四三二地號）加蓋洗車場，已屬違法
    ；且久井加油加氣站原申請坐落基地範圍僅為頂西段四三一
    地號土地，故其南側與都市○○○道路（即頂西段四三一之
    一、四三二地號坐落之位置）尚隔著同段四三一之二地號土
    地，而非臨接該計畫道路；況且該計畫道路亦尚未開闢，上
    開四三一之一、四三二地號土地（計畫道路預定地）已作為
    原告之洗車場使用，不能通行，而該土地東側四二八之一、
    四二九地號土地（亦屬計畫道路預定地）雖有部分土地舖設
    水泥路面，然因該水泥路西側原告已作洗車場使用，故該水
    泥路顯係僅供原告及坐落頂西段四二八地號土地之工廠通行
    使用，此有現場照片附原處分卷為憑，核與一般供公眾通行
    之道路不同。則久井加油加氣站之基地南側既未臨接計畫道
    路，且該計畫道路尚未開闢完成，依加油站設置管理規則第
    十九條第一項前段規定，該加油站本應於地界周圍內，以鋼
    筋混凝土構築高度二公尺以上，厚度二十五公分以上之防護
    牆，而原告將其加油站基地南側原構築之防護牆拆除，已違
    反石油管理法第十七條第三項暨其授權訂定之加油站設置管
    理規則第十九條第一項規定，嗣經被告命其限期改善未果，
    被告乃依石油管理法第四十七條第一項第三款規定，裁處原
    告罰鍰二十五萬元，並無違誤。
四、綜上所述，原告之主張並不可採。其擅自拆除久井加油加氣
    站基地南側防護牆，已違反石油管理法第十七條第三項暨其
    授權訂定之加油站設置管理規則第十九條第一項規定，復經
    被告命其限期改善，原告仍未改善，被告再依石油管理法第
    四十七條第一項第三款規定，裁處原告罰鍰二十五萬元，並
    無違誤；訴願決定予以維持，亦無不合。原告起訴意旨求為
    撤銷，為無理由，應予駁回。
五、又本件事證已臻明確，原告聲請勘驗現場，核無必要；兩造
    其餘攻擊防禦方法，經核與判決結果不生影響，爰不一一論
    述，附此敘明。
六、據上論結，本件原告之訴為無理由，依行政訴訟法第一百九
    十五條第一項後段、第九十八條第三項前段，判決如主文。
中　　華　　民　　國　　94　　年　  12　　月　 30  　 日
                  第三庭審判長法  官　邱政強
                              法  官　詹日賢
                              法  官　李協明
以上正本係照原本作成。
如不服本判決，應於判決送達後20日內向本院提出上訴書狀，其
未表明上訴理由者，應於提起上訴後20日內向本院提出上訴理由
書（須按對造人數附繕本）；如於本判決宣示或公告後送達前提
起上訴者，應於判決送達後20日內補提上訴理由書（須附繕本）
。未表明上訴理由者，逕以裁定駁回。
提起上訴應預繳送達用雙掛號郵票7份（每份34元）。
中　　華　　民　　國　　94　　年　  12　　月　 30  　 日
　　　　　　　　　　　　　　　書記官  周良駿
